【裁判字號】    97,易,573
【裁判日期】    971121
【裁判案由】    竊盜
【裁判全文】
臺灣基隆地方法院刑事判決               97年度易字第573號
公  訴  人  臺灣基隆地方法院檢察署檢察官
被      告  丙○○
                    （另案於臺灣基隆看守所羈押中）
上列被告因竊盜案件，經檢察官提起公訴（97年度偵字第2760號
），本院判決如下：
    主  文
丙○○在車站竊盜，累犯，處有期徒刑壹年陸月。
    事  實
一、丙○○前因違反肅清煙毒條例案件，經臺灣士林地方法院於
    民國83年2月12日，以82年度訴字第1327號判決有期徒刑3年
    4月確定，83年3月8日發監執行、84年8月28日假釋出監。
    詎其首開假釋付保護管束期間猶未屆滿，丙○○旋又因違反
    肅清煙毒條例案件，經臺灣高等法院於85年4 月30日，以85
    年度上訴字第1313號判決有期徒刑4 年確定；再因違反肅清
    煙毒條例案件，經臺灣高等法院於86年6 月13日，以86年度
    上訴字第1944號判決有期徒刑4 月確定。嗣其首開假釋亦併
    經撤銷，85年7 月26日再經發監，執行前案所餘刑期（殘刑
    1年5月17日），暨接續執行後案各罪所處徒刑（4年、4年）
    ，迨90年5 月18日始經二度假釋；乃其二度假釋付保護管束
    期間仍未屆滿，丙○○又因違反保安處分執行法且其情節重
    大致遭撤銷假釋，91年12月13日再經發監，執行前開各案所
    餘刑期（總計：殘刑4 年1月9日），迨95年11月30日始執行
    完畢（惟因接續執行另案拘役，故而遲至95年12月21日始經
    釋放出獄）；另因竊盜案件，經本院於96年8 月22日，以96
    年度基簡字第948號判決有期徒刑3月確定，96年12月9 日發
    監執行，於96年3月8日執行完畢（構成累犯）。
二、猶不知悔改，復意圖為自己不法之所有，於97年5 月29日下
    午6時30分許，在基隆市○○街5號基隆火車站內1 號人工售
    票窗口前，趁該號窗口女售票員甲○○離座用餐之際，佯裝
    至前開窗口飲食，並趁機推開甲○○擋置在該售票窗口，字
    樣為『請到2 號窗口購票』之壓克力板，以左手伸入該窗口
    內，竊取甲○○置於該窗口下方內之「零錢及雜物分類櫃 」
    上面之以紅色橡皮筋捆綁之仟元大鈔1 疊，合計新臺幣（下
    同）5 萬元之售票所得，得手後旋即步行逃離現場。嗣甲○
    ○返回該售票口，發現其售票所得失竊後，即向警報案。經
    警調閱基隆火車站監視錄影畫面，發現係丙○○所為，並於
    97年6月12日下午3時許，在基隆火車站行李房前，循線查獲
    上情，當場並扣得贓款2萬1千元。嗣於97年6月15日下午6時
    許，警方經丙○○同意後，至其基隆市○○區○○路522號3
    樓之住處進行搜索，當場扣得丙○○所有之臺灣銀行存款簿
    （帳號：000000000000）與其行竊時所著之綠白相間格狀上
    衣1件等物，始悉上情。
三、案經內政部警政署鐵路警察局第一警務段報告偵辦臺灣基隆
    地方法院檢察署檢察官偵查起訴。
    理  由
壹、程序事項
一、按被告以外之人於審判外之言詞或書面陳述，除法律有規定
    者外，不得作為證據，刑事訴訟法第159條第1項固有明定。
    惟被告以外之人於審判外之陳述，雖不符同法第159條之1至
    之4 規定，但經當事人於審判程序同意作為證據，法院審酌
    該言詞陳述或書面作成時之情況，認為適當者，亦得為證據
    ，且當事人、辯護人於法院調查證據時，知有第159條第1項
    不得為證據之情形，而未於言詞辯論終結前聲明異議者，視
    為有前項之同意，同法第159條之5規定甚明。查證人甲○○
    、陳月慧、蕭富堂於警詢之證述，固均屬審判外之陳述，惟
    被告就前開審判外之陳述，於本院準備程序時，表示同意於
    審判程序作為證據，本院審酌各該證人與被告均無怨隙仇恨
    ，其等作成警詢供述之情況，核無違法取證或證據證明力明
    顯過低之瑕疵，亦認以之作為證據，乃屬適當，揆諸上開說
    明，前揭證人於審判外之陳述，均得作為認定被告犯罪之證
    據。
二、次按被告以外之人於偵查中向檢察官所為之陳述，除顯有不
    可信之情況者外，得為證據，刑事訴訟法第159條之1第2 項
    定有明文。查證人甲○○、王志成、游株焮於偵查中之證述
    ，係以證人身分經具結而為陳述，而按偵查中檢察官向被告
    以外之人所取得之陳述，原則上均能遵守法律規定，不致違
    法取供，是其可性信極高，因此上開證據固為傳聞證據，但
    其信用度有受擔保（保障），且本院審酌上開證人與被告並
    不相識，並無攀誣構陷被告二人之動機，且無顯不可信的情
    形，應符合上開規定，即得作為證據。
三、「除前三條之情形外，下列文書亦得為證據：一、除顯有不
    可信之情況外，公務員職務上製作之紀錄文書、證明文書。
    二、除顯有不可信之情況外，從事業務之人於業務上或通常
    業務過程所須製作之紀錄文書、證明文書。三、除前二款之
    情形外，其他於可信之特別情況下所製作之文書。」，刑事
    訴訟法第159條之4定有明文，基隆市鐵路警察局第一警務段
    七堵派出所警員王志成所製作之職務報告書，係公務員所製
    作之公文書，並無證據證明係公務員違背法定程序所取得，
    衡情應會就查獲經過如實紀錄，以便有助於將來後續之偵查
    工作，紀錄之人當無刻意忽略記載的理由，且其業於本院審
    理中具結作證，自可期待其具有特別之信用性，並無顯不可
    信之情況，而依刑事訴訟法第159條之4第1款之規定，自有
    證據能力。
四、再本案所涉之非供述證據，即卷附基隆火車站監視錄影光碟
    暨翻拍照片、現場照片、模擬照片、臺灣銀行存摺明細表、
    臺灣基隆地方法院檢察署檢察官之勘驗筆錄及扣案之綠白相
    間格狀上衣，經審酌其作成或取得之情況，均無違背法定程
    序取得之情形，被告固辯稱：現場模擬時，係警員故意將票
    款置放於較高的位置，並要求伊躡腳，伊的手才碰的到錢云
    云，惟查；97年8月5日由警員王志成等人帶同被告至基隆火
    車站售票窗口模擬票款失竊等情，係被告於偵查中所同意（
    見97年8月5日偵訊筆錄），而證人甲○○於本院具結證稱：
    被告模擬時，伊有在現場，在模擬時，票款所放置的位置，
    就是當初伊遺失票款之處，並沒有因為被告摸不到，才把票
    款放在比較高的地方等語（見本院97年11月12日審判筆錄）
    ，證人王志成復具結證稱：模擬現場時，伊有在現場旁邊看
    ，主要是模擬他的身高、手的長度，是否能拿到窗口內的錢
    等語（見本院97年11月12日審判筆錄）；互核以臺灣基隆地
    方法院檢察署檢察官於97年7 月30日勘驗基隆火車站監視錄
    影光碟畫面，被告曾將身體側貼1號人工售票窗口，並3次墊
    起腳尖，2次將左手伸入該窗口內，（見97年7月30日勘驗筆
    錄）以觀，警員帶同被告至現場模擬，係以案發當日被告竊
    取之舉止為模擬方法，而票款亦係放置於原本失竊之位置，
    非如被告所言係故意放於較高的櫃台上，是其所辯，並不可
    採，是以，前開非供述證據之取得方式，既符合法律之規定
    ，而無違背法定程序之情況，依刑事訴訟法第158條之4之反
    面解釋，應認具有證據能力，而得為本案之證據。
貳、實體事項
一、訊據被告固坦承有於前揭時間至基隆火車站內1 號人工售票
    窗口前飲食，並為警於伊身上起獲2萬1千元之仟元鈔票，惟
    矢口否認有何竊盜犯行，辯稱：伊當天見1 號售票口沒有人
    ，且用藍色壓克力板遮起來，沒有售票，伊始至該窗口前吃
    麵包、喝飲料，伊並未伸手進入該窗口內，且伊的手根本搆
    不到窗口內放錢的地方，且當天失竊票款者為2 號窗口，並
    非1號窗口，甲○○亦未在1號窗口執勤，而警察在伊身上所
    查獲的2萬1千元係伊自己所有，並非票款云云，經查：
  (一)前揭犯罪事實業據證人即鐵路局基隆站售票員甲○○迭於警
    詢、偵查及本院審理中證述綦詳；而基隆火車站共有三個人
    工售票窗口（第1、第2、第3售票口），平日只開2個售票窗
    口，由2 名女性售票員即甲○○及陳月慧輪流執勤，遇有女
    性售票員用餐時間及旅客較多時，則由票房領班蕭富堂機動
    開第3售票口；97年5月29日上午8時至晚間7時許，1 號人工
    售票窗口係由被害人甲○○值班，同日下午5時50分至6時30
    分間，甲○○則因用餐而暫時離開座位，故將該1 號售票窗
    口關閉，並放置字樣為『請到2號窗口購票 』之壓克力板擋
    住售票窗口，而暫停售票等情，業據證人即臺灣鐵路管理局
    基隆站站務佐理陳月慧、證人即臺灣鐵路管理局基隆站售票
    房領班蕭富堂於警詢時及證人甲○○於偵查中及本院審理中
    證述屬實，互核一致，堪認為真；而證人甲○○復於本院審
    理中結證稱：97年5月29日伊係於1號人口售票窗口值班，約
    下午6時許，伊離開座位至2樓廁所整理儀容，嗣回到1 號人
    工窗口時，發現原置放售票窗口內左方「零錢及雜物分類櫃
    上，伊已整理好的頭尾相對用紅色橡皮筋繫住的仟元大鈔1
    疊合計5 萬元遭竊等語（見本院97年11月12日審判筆錄），
    足認票款5萬元係於1號人工售票窗口失竊無訛。
  (二)又本案事發時，被告自承其身著綠白相間格狀上衣於1 號人
    工售票窗口前飲食，惟辯稱：伊並無將手伸入窗口內，且以
    伊手臂的長度也拿不到窗口的錢云云，惟查：案發時在基隆
    火車站內1號人工售票窗口前，僅有被告1人，並無其他旅客
    ，當時第1售票窗口已經關閉，被告1人獨自於1 號人口售票
    窗口前徘徊，並由車站內設置之二號、五號攝影機拍攝畫面
    可知，被告曾將身體側貼1號人工售票窗口，並3次墊起腳尖
    ，2 次將左手伸入該窗口內，並從窗口內取出一疊物品後塞
    入其右褲袋內，隨即轉身離開，此經臺灣基隆地方法院檢察
    署檢察官於97年7 月30日勘驗基隆火車站監視錄影光碟屬實
    ，並製有勘驗筆錄（見97年度偵緝字第34號卷第20頁至第21
    頁）在卷可參，而被告於現場模擬時，其手臂之長度適足以
    拿取置放於零錢及雜物分類櫃之票款，此有現場模擬照片6
    張足證（見97年度偵緝字第348 號第69頁至第71頁）；復有
    、監視錄影器翻拍照片2 紙（見97年度偵字第2760號卷第44
    頁）、被告所有之綠白相間格狀上衣乙件可佐；而被告於97
    年6月12日遭警查獲後，在其身上扣得現金2萬1 千元，均為
    千元大鈔，仟元鈔頭尾相對，用紅色橡皮筋繫住乙情，業據
    證人即本案承辦警員王志成於本院審理中證述綦詳，而該2
    萬1 千元經證人甲○○指認後，與遭竊之票款特徵相符，亦
    據證人甲○○於本院審理中具結證述屬實；且有警員王志成
    之職務報告乙份（見97年度偵字第2760號卷第43頁）在卷可
    參，堪認被告確實有於基隆火車站之1 號人工售票窗口內竊
    取5萬元票款得手無訛，被告辯稱其並未將手伸入1號人工售
    票窗口內，亦搆不到窗口內之錢，顯不可採。
  (三)再被告固辯稱：員警於其身上所查獲之現金2萬1千元，係伊
    所有，並非贓款云云，然查：被告先於97年6 月15日之警詢
    中供稱：伊僅有臺灣銀行基隆分行一個帳戶，2萬1千元係伊
    在6月9日或10日從基隆長庚醫院麥金路上婦幼中心提款機領
    2 萬、2萬共4萬元等語，次於97年7 月30日偵查中改稱：伊
    在97年5 月中旬從其臺灣銀行基隆分行帳號為000000000000
    號之帳戶共領了20多萬元出來，是分次提領，有時領1 萬元
    ，最多領2 萬元等語；再於本院97年10月22日準備程序中改
    稱：該筆錢係於97年5 月中旬在臺灣銀行基隆分行中領出，
    那時跟人家做生意，有時候1萬、2萬元的領，領出來會將錢
    放在口袋，不會特別整理錢，也不會用橡皮筋把錢捆起來等
    語，被告對於其身上所起獲之現金2萬1千元之來源，前後供
    述不一，而由卷附被告所有之臺灣銀行基隆分行帳號000000
    000000號存摺明細表（97年度偵字第2670號卷第42頁）以觀
    ，被告迄至97年5月29日時，存款餘額僅存880元，無法於同
    年6月間尚能領取1萬、2萬元，且在同年5月間之存款餘額僅
    有12萬5,946 元，亦無20萬元之多，足認被告所言顯有不實
    ；且被告於97年5月29日領取1 萬元，存款餘額僅存880元，
    然97年6月12日卻遭警查扣2萬1 千元，被告除無法交代該筆
    金額來源，且先於本院97年10月22日準備程序中供承；該筆
    錢係用來作生意，隨即改稱：那些錢是留著要看病、吃飯的
    ，所以留在身上，供述前後矛盾，足徵被告所辯顯係臨訟編
    撰之詞，不足採信。
  (四)綜上所述，本件事證明確，被告所為加重竊盜犯行，堪以認
    定，應依法論科。
二、按刑法第321 條第1 項第6 款所稱「車站」、「埠頭」，係
    指供旅客上下或聚集之地，即車船停靠旅客上落停留及必經
    之地而言，最高法院62年度台上字第3539號判例意旨可資參
    照，車站之售票處，為旅客購票必經之地，屬車站之範圍。
    是核被告所為，係犯刑法第321條第1項第6 款之加重竊盜罪
    嫌，再被告有事實欄所載之論罪科刑執行完畢情形，有臺灣
    高等法院被告前案紀錄表乙份附卷佐憑，其於前案執行完畢
    後5 年內，故意再犯本件有期徒刑以上之各罪，為累犯，依
    刑法第47條第1 項加重其刑，爰審酌被告前有竊盜前科，猶
    不知悔改，竟為一己之私，擇旅客雲集，防盜困難而易行竊
    之車站為本件竊盜犯行，且犯後不但未賠償被害人所受損失
    ，猶飾詞狡辯，浪費司法資源暨衡酌其犯罪手段等一切情狀
    ，量處如主文所示之刑。另刑法第321條第1項第2 款之「其
    他安全設備」，乃指門扇、牆垣以外，依社會通常觀念，足
    認為防盜之一切設備而言，被害人甲○○放置在該1 號人工
    售票窗口前，字樣為『請到2 號窗口購票』之壓克力板，其
    功用乃通知購票旅客該售票窗口停止售票，依社會通念，並
    不具防閑之效用，是公訴人認被告另涉犯刑法第321條第1項
    第2款逾越安全設備之加重竊盜罪，容有誤會。
四、至扣案之綠白相間格狀上衣乙件，固為被告所有為本件竊盜
    犯行時所穿著之物，惟非直接供本案犯罪所用，而扣案之臺
    灣銀行基隆分行存摺乙本，與本件竊盜犯行無涉，爰均不予
    宣告沒收。
三、據上論斷，應依刑事訴訟法第299條第1項前段、刑法第321
    條第1項第6款、第47條第1項，判決如主文。
本案經檢察官乙○○到庭執行職務。
中    華    民    國    97    年    11    月    21    日
                  刑事第四庭審判長法  官  齊  潔
                                  法  官  王慧惠
                                  法  官  周霙蘭
以上正本證明與原本無異。
如不服本判決應於收受本判決後10日內向本院提出上訴書狀，其
未敘述上訴理由者，並得於提起上訴後10日內向本院補提理由書
狀（均須按他造當事人之人數附繕本）「切勿逕送上級法院」。
中    華    民    國    97    年    11    月    21    日
                            書 記 官  呂明龍
中華民國刑法第321條（加重竊盜罪）
犯竊盜罪而有左列情形之一者，處6月以上、5年以下有期徒刑：
一、於夜間侵入住宅或有人居住之建築物、船艦或隱匿其內而犯
    之者。
二、毀越門扇、牆垣或其他安全設備而犯之者。
三、攜帶兇器而犯之者。
四、結夥三人以上而犯之者。
五、乘火災、水災或其他災害之際而犯之者。
六、在車站或埠頭而犯之者。
前項之未遂犯罰之。


司法院資訊處製作；財團法人民間司法改革基金會備份。
